臺灣高等法院刑事判決　　　　　　　　　　　　　　九十三年度上易字第一三四號
　　上　訴　人　　臺灣臺北地方法院檢察署檢察官
　　被　　　告　　甲○○
　　選任辯護人　　李文輝律師
右上訴人因被告竊盜案件，不服臺灣臺北地方法院九十二年度易字第一二九四號，中
華民國九十二年十一月十七日第一審判決（起訴案號：臺灣臺北地方法院檢察署九十
一年度偵字第二四一九四號），提起上訴，本院判決如左：
    主  文
上訴駁回。
    理  由
一、本案經本院審理結果，認第一審判決對被告甲○○為無罪之諭知，核無不當，應
    予維持，並引用第一審判決書（如附件，其中理由二第一行所載「無證據不得推
    定其犯罪事實」，應更正為「無證據不得認定犯罪事實」；理由二第二行所載「
    刑事訴訟法第一百五十四條」之下，應加載「第二項」；理由二第六行所載「最
    高法院二十九年度上字第三一０五號判例」之「度」字，應予刪除；理由二第十
    二行所載「第四九六八號」，應更正為「第四九八六號」）記載之證據及理由。
二、檢察官提起上訴意旨以：（一）被告遲至為警查獲後約一年半之久，始於原審審
    理時提出證人游其田、方麗香二人證明被害人機車遭竊當日被告並不在失竊現場
    ，而證人方麗香尚且無法確認自己在被告母親所經營早餐店上班時間之起訖，卻
    能肯定指出被告每日上班之時間均早於證人方麗香，另依證人游其田所述，被告
    於被害人發現機車失竊當日應無法較證人方麗香早抵早餐店，彼二證人之證詞顯
    係事後迴護被告之詞；（二）被告所辯該機車係「黃昱珈」委託代為更換機車電
    門等情，均有違經驗法則及論理法則，應屬卸責之詞。原判決之認事違誤，請將
    原判決撤銷，另為適法之判決云云。
三、按犯罪事實應依證據認定之，無證據不得認定犯罪事實；不能證明被告犯罪者，
    應諭知無罪之判決，刑事訴訟法第一百五十四條第二項及第三百零一條第一項，
    分別定有明文。次按認定不利於被告之事實，須依積極證據，苟積極證據不足為
    不利於被告事實之認定時，即應為有利於被告之認定，更不必有何有利之證據；
    又事實之認定，應憑證據，如未能發現相當證據，或證據不足以證明，自不能以
    推測或擬制之方法，以為裁判基礎；至刑事訴訟法上所謂認定犯罪事實之積極證
    據，係指適合於被告犯罪事實之認定之積極證據而言，雖不以直接證據為限，間
    接證據亦包括在內；然而無論直接或間接證據，其為訴訟上之證明，須於通常一
    般之人均不致有所懷疑，而得確信其為真實之程度者，始得據為有罪之認定，倘
    其證明尚未達到此一程度，而有合理之懷疑存在時，致使無從形成有罪之確信，
    根據「罪證有疑，利於被告」之證據法則，即不得遽為不利被告之認定（最高法
    院三十年上字第八一六號、二十九年上字第三一０五號、四十年台上字第八六號
    及七十六年台上字第四九八六號判例意旨參照）。
四、經查，依被告所提供囑其代為更換機車電門者之姓名及聯絡電話等資料，雖無法
    覓得「黃昱珈」其人，致無從判斷被告之辯解是否屬實，然既乏積極證據足資證
    明被害人之機車係被告所竊取，自難僅以證人游其田、方麗香與被告分別係父子
    、母親之受僱人關係，及機車失竊地點與被告之住處有地緣關係等由，遽予推定
    被告係因竊盜而持有該機車。至被告自民國（下同）九十一年六月二十五日為警
    查獲，歷經同日之警詢及檢察官偵訊、九十一年十一月七日之警詢及九十二年一
    月二十四日之檢察官偵訊、原審九十二年七月十六日調查，員警、檢察官及原審
    法官，均未查證被告於九十一年六月二十日之行蹤，亦未曉諭未經選任辯護人之
    被告提出不在場證明，迄原審九十二年八月十五日調查時，始由甫於九十二年七
    月二十四日選任之辯護人具狀聲請傳訊證人方麗香，另一證人游其田則於九十二
    年十一月三日原審審理時自行到庭，與常情尚不相悖，檢察官質疑被告遲延提出
    證明不在場之證據，自無足取。
五、此外，本院復查無其他積極證據足資證明被告有公訴意旨所指之竊盜犯行，本件
    關於被告犯罪之證明，尚未達於通常一般之人均不致有所懷疑，而得確信其為真
    實之程度，殊屬無從為有罪之確信。原審以不能證明被告犯罪，爰為被告無罪之
    諭知，揆諸前揭規定及判例意旨，自無不合，應予維持。檢察官之上訴意旨均無
    理由，應予駁回。
據上論斷，應依刑事訴訟法第三百七十三條、第三百六十八條，判決如主文。
本案經檢察官黃柏齡到庭執行職務
中　　華　　民　　國　　　九十三　　　年　　　三　　　月　　　十六　　　日
                              臺灣高等法院刑事第六庭
                                  審判長法  官  陳　春　秋
                                        法  官  洪　英　花
                                        法  官  王　麗　莉
右正本證明與原本無異。
不得上訴。
                                        書記官  蘇  秋  
中　　華　　民　　國　　　九十三　　　年　　　三　　　月　　　十六　　　日
